【裁判字號】    97,上易,1569
【裁判日期】    970808
【裁判案由】    傷害
【裁判全文】
臺灣高等法院刑事判決                97年度上易字第1569號
上  訴  人
即  被  告  乙○○
上列上訴人因傷害案件，不服臺灣板橋地方法院96年度易字第39
27號，中華民國97年5月7日第一審判決（起訴案號：臺灣板橋地
方法院檢察署96年度偵字第23213號），提起上訴，本院判決如
下：
    主  文
上訴駁回。
    事  實
一、乙○○與甲○○因生意往來，發生貨款糾紛，甲○○於民國
    96年8月15日下午3時許，甲○○至臺北縣三重市○○街52之
    1B號乙○○經營之工廠，向乙○○收取貨款，2人間又因貨
    款問題發生爭執，乙○○氣憤難平，竟基於傷害之犯意，先
    是徒手毆打甲○○，繼而持其所有，放置工廠鐵門外之丁○○○，毆打甲○○頭部及身體各處，甲○○即與之爭奪上開
    鐵管，雙方推擠，乙○○遂將甲○○推倒在丙○○廠區放置
    廢鐵處，致甲○○受有多處擦傷與挫傷、頭皮撕裂傷約3公
    分、右膝撕裂傷約2公分等傷害，經甲○○報警處理而查獲
    上情，並扣得乙○○所有之上開丁○○○。
二、案經甲○○訴由臺北縣政府警察局三重分局報請臺灣板橋地
    方法院檢察署檢察官偵查起訴。
    理  由
一、證據能力：證人甲○○於警詢、偵訊陳述，固屬審判外陳述
    ，惟其偵訊證述，業經具結，並無顯不可信之情況，依刑事
    訴訟法第159條之1第2項規定，得為證據；而其警詢陳述，
    被告不爭執其證據能力（原審卷第50頁），且審酌該言詞陳
    述作成時之情況，並未有何不當取供之情形，因認適當，依
    刑事訴訟法第159條之5第1項規定，亦有證據能力；至於新
    光吳火獅紀念醫院96年8月15日新乙診字第09606889P號乙種
    診斷證明書，依刑事訴訟法第159條之4第2款規定，得為證
    據，合先敘明。
二、訊據上訴人即被告乙○○固不諱言於前揭時、地與告訴人甲○○發生口角爭執，並與甲○○有肢體衝突後，甲○○頭部
    受傷等情，惟矢口否認有何傷害犯行，辯稱：雙方有交易往
    來糾紛，當時甲○○至伊工廠收帳，伊則要求甲○○交還損
    壞之鈦質材料，就不理甲○○，做自己的事，甲○○瞬間從
    伊背後拿起上開鐵管打伊，所以和甲○○就開始扭打，二人
    為了搶那支鐵管從工廠內打到工廠外，是甲○○手持鐵管，
    並非伊拿鐵管打甲○○，況且該鐵管係一支薄薄的鐵管，若
    真用來毆打甲○○，該鐵管早已變形，雙方係在搶鐵管時，
    一起被地上的東西絆倒，撞擊放置地面之零件，才導致甲○○頭部受傷，甲○○離開其工廠時，是飛奔而去，看不出腳
    有受傷，不知甲○○其餘傷害是如何造成云云。經查：
（一）有關被告於上開時地，如何毆打告訴人成傷等情，業據證
      人即告訴人甲○○於警詢、偵訊及原審證稱：到被告工廠
      談貨款如何付，被告就打我，被告先用拳頭打我左胸一拳
      ，我轉身要跑，被告不知道從何處拿了鐵棍朝我右側頭部
      打下去，當時是站在被告工廠門口裡面一點被打，就流血
      ，被告一直亂打，因為被打得很慘，就抓住被告手上的鐵
      棍，想要搶下被告手上的鐵棍，往對面的工廠裡面衝，因
      為伊看到對面的工廠裡面有很多人，後來被告的手鬆開，
      我才帶著該支鐵棍打電話報警等語（偵卷第3-5頁及第17
      頁、第23頁，原審卷第54-57頁），核與證人即被告工廠
      對面之順凱工業社負責人丙○○證稱：和被告的工廠只隔
      一條馬路，當時聽到從工廠大門口內側發出碰撞的聲音，
      聽起來像是有人推倒鐵桌子的聲音，就出來看，看到被告
      和甲○○兩人抱在一起，就像電視上看到的摔角一樣，起
      初伊以為他們二人在玩，後來他們二人推拉推拉到門口堆
      置的廢棄鐵材那邊，兩人抱在一起就倒在地上，甲○○好
      像是被壓在下面，被告好像是側身倒在地上，兩人倒在地
      上又有繼續翻滾，地上不整有廢鐵。起初想去制止，但沒
      過多久，兩人就散開了，看到甲○○跑出去，他當時右側
      額頭上有點流血，但沒有流很多，又甲○○的膝蓋褲管有
      破掉，但不知膝蓋有沒有受傷，整個過程大約兩、三分鐘
      ，兩人就是在搶一支白鐵管，就是金屬的白色，長約1米
      ，是被告的，兩人拉扯過程中，都用雙手握著這支鐵管，
      直到兩人倒在地上之後，甲○○爬起來跑到外面，才拿了
      這支鐵管離開等情（原審卷第51-53頁），大致相符，復
      且告訴人確有多處擦傷與挫傷、頭皮撕裂傷約3公分、右
      膝撕裂傷約2公分等傷害，有新光吳火獅紀念醫院96年8月
      15日新乙診字第09606889P號乙種診斷證明書在卷可參（
      偵卷第9頁）、此外並有告訴人身體傷勢照片5張（偵卷第
      20-21頁）及扣案鐵管扣押物品清單1張、鐵管照片2張在
      卷可參（偵卷第26-27頁），此部分事實堪予認定。
（二）被告辯稱：上開鐵管於案發時係握於甲○○手上，用以毆
      打被告云云，然為告訴人甲○○所否認，且觀諸被告於原
      審稱：上開鐵管都是固定放在伊工廠鐵門的外面，要離開
      工廠時，就可以直接拿起來伸長按開關，鐵門外面放了三
      個汽油桶的鐵屑，因為有汽油桶的阻隔，不容易按到開關
      ，所以才會備妥鐵管，如果汽油桶裡面沒有鐵屑的話，就
      會把鐵管直接放在桶內，如果有鐵屑的話，會將鐵管放在
      汽油桶及廁所牆壁，以方便拿取按鐵捲門開關等情（原審
      卷第60頁），則該鐵管係放置被告工廠門外，且非觸手可
      及，亦非擺放於顯眼位置，衡情告訴人甲○○至被告工廠
      目的乃收取款項，並非尋釁，則於工廠內衝突甫生之際，
      若欲以器械攻擊被告，何以捨近求遠，置工廠內放置之其
      他物品不顧，反前往屋外，而能覓得上揭鐵管，用以攻擊
      被告？是被告所辯，有違常情，不能遽信。
（三）被告辯稱：那支鐵棍並非很堅固，實際上那只是一支薄薄
      的鐵管，如果真的用來毆打甲○○，那支鐵管早就變形了
      ，如果用鐵管，告訴人傷勢當不止於此，且告訴人傷勢與
      鐵管不符云云，然觀諸扣案鐵管照片所示，於鐵管一端確
      有凹陷情況（偵卷第26頁），則被告辯稱鐵管未變形，顯
      與之不符，不能採信。至於告訴人傷勢輕重，與當時被告
      用力及告訴人受力、躲避情形有關，不能以未受重傷，即
      認未施用鐵管，而傷口情形，亦與鐵管接觸時之角度、力
      道、面積等而異，不一而足，是被告所辯，不足採信。
（四）被告辯稱：當時遭告訴人攻擊，是正當防衛等語，然未提
      出有何符合正當防衛要件之證據，空言所辯，不能採信。
（五）至於被告提出現場照片及與告訴人之交易資料等，謂係足
      證告訴人指述不實乙節，按有關交易資料，乃本件傷害之
      肇因，其間債權債務關係，當屬民事糾紛，應另循途徑解
      決，尚不能直接證明本件傷害之有無，而現場照片係載20
      06：0：22，並非本案案發當時，從而亦難據以彈劾告訴
      人之指述。
綜上，被告所辯，均不足採，事證明確，被告犯行洵堪認定。
三、核被告所為，係犯刑法第277條第1項之傷害罪。原審以事證
    明確，適用刑事訴訟法第299條第1項前段，刑法第277條第1
    項、第41條第1項前段、第38條第1項第2款，刑法施行法第1
    條之1第1項、第2項前段，並審酌被告與告訴人因財務糾紛
    ，非但未能理性解決，竟出以持械毆打之激烈方式，犯後否
    認犯行，並無前科之素行，犯罪之動機、目的、所受刺激、
    手段、對告訴人造成傷害程度，因金額認知差距，未能與告
    訴人達成和解等一切情狀，量處有期徒刑四月，並諭知易科
    罰金之折算標準，且說明扣案之丁○○○，係被告所有，並
    為本件傷害犯行所用之物，依刑法第38條第1項第2款之規定
    宣告沒收等情，認事用法，均無違誤。被告上訴意旨略以：
    未毆打告訴人，併請求輕判等語，然於上訴仍執陳詞否認犯
    行，難認有悔意，無從輕判，是其上訴為無理由，應予駁回
    。
據上論斷，應依刑事訴訟法第368條，判決如主文。
本案經檢察官李良忠到庭執行職務。
中    華    民    國    97    年    8     月    8     日
                  刑事第十八庭審判長法  官  吳鴻章
                                    法  官  陳健順
                                    法  官  周政達
以上正本證明與原本無異。
不得上訴。
                                    書記官  莊昭樹
中    華    民    國    97    年    8     月    8     日
附錄：本案論罪科刑法條全文
中華民國刑法第277條第1項
（普通傷害罪）
傷害人之身體或健康者，處3年以下有期徒刑、拘役或1千元以下
罰金。


司法院資訊處製作；財團法人民間司法改革基金會備份。
